:臺灣高等法院高雄分院刑事判決　　　　94年度上訴字第1068號
上　訴　人　甲○○
即　被　告
上列上訴人因違反毒品危害防制條例案件，不服臺灣屏東地方法
院94年度訴字第206 號中華民國94年5月31日第一審判決（起訴
案號：臺灣屏東地方法院檢察署94年度毒偵字第341 號、移送併
辦案號：94年度毒偵字第614 號），提起上訴，本院判決如下：
     主  文
上訴駁回。
    事  實
一、甲○○前因施用毒品案件，經原審法院裁定送觀察勒戒後，
    認有繼續施用傾向，再經原審法院裁定送強制戒治，其間因
    戒治成效良好，經原審法院以90年度毒聲字第112 號裁定停
    止戒治，嗣因保護管束期滿，經臺灣屏東地方法院檢察署檢
    察官於90年9 月11日以90年度戒毒偵字第306 號處分不起訴
    確定。又於91年間因施用毒品罪，經原審法院判處應執行有
    期徒刑1 年確定，甫於93年12月14日縮短刑期執行完畢。詎
    其仍不知戒絕，復基於施用第一級毒品海洛因之概括犯意，
    自94年1 月15日某時起，至同年2 月中旬某日止，在其屏東
    縣來義鄉○○村○○路2 之1 號住處，以將毒品海洛因摻入
    香菸內吸食之方式，連續施用第一級毒品海洛因，平均每4
    、5 日施用1 次；又基於施用第二級毒品甲基安非他命之概
    括犯意，自93年12月25日某時起，至94年2 月20日晚上某時
    止，在其上開住所，以將毒品甲基安非他命置於玻璃球或自
    製水車吸食器內，下方點火加熱燒烤，再以口鼻吸食蒸發氣
    體之方式，連續施用第二級甲基安非他命，平均每日施用1
    次；嗣先後於：(1)94年1 月25日上午7 時40分許，為警在上
    開住處查獲，扣得如附表甲編號一所示第一級毒品海洛因1
    包、附表乙編號一所示第二級毒品甲基安非他命13包及其所
    有供施用第二級毒品甲基安非他命所用而沾有第二級毒品甲
    基安非他命殘渣之玻璃球吸食器1 組及水車吸食器1 組。(2)
    同年2 月21日上午10時30分許，為警在屏東市○○路344 號
    前查獲，並扣得如附表甲編號二所示之第一級毒品海洛因23
    包、附表乙編號二所示之被告所有供施用第二級毒品甲基安
    非他命所用而沾有甲基安非他命殘渣之玻璃管吸食器1 支及
    預備供施用毒品海洛因、甲基安非他命所用之空夾鏈袋71只
    。
二、案經屏東縣警察局潮州分局、屏東分局分別移送臺灣屏東地
    方法院檢察署檢察官偵查起訴及移送併辦。
    理  由
一、被告甲○○並未於本院審判期日到庭，惟查上開犯罪事實，
    業據被告甲○○於警、偵訊、原審及本院調查時供承不諱，
    且其先後2 次為警查獲後所採尿液送鑑定結果，均呈甲基安
    非他命陽性反應，有臺灣檢驗科技股份有限公司濫用藥物檢
    驗報告、高雄醫學大學附設中和紀念醫院濫用藥物尿液檢驗
    報告各1 份在卷可稽；雖被告於上述(1)之時、地為警採尿之
    檢驗結果，經檢驗機關以氣相層析質譜分析方法確認檢驗後
    ，經判定為嗎啡陰性反應，惟依濫用藥物尿液檢驗作業準則
    第18條至20條規定，尿液初步檢驗結果在閾值以上或有疑義
    之尿液檢體，應再以氣相層析質譜分析方法進行確認檢驗。
    而毒品海洛因之代謝物嗎啡之確認檢驗結果，在閾值300ng/
    mL以上者，應判定為陽性，經確認檢驗結果低於前條閾值者
    ，則應判定為陰性，惟司法案件之濫用藥物尿液，必要時得
    採用最低可定量濃度為閾值，不受上述規定限制。故可知尿
    液檢驗報告所載陰性或陽性之判定，尚受檢驗機關所設定閾
    值標準之影響。查被告於警、偵詢、原審及本院調查時始終
    自白其有於事實欄所載期間連續施用毒品海洛因，經原審函
    詢法務部法醫研究所結果，據覆稱「本件被告之尿液中所含
    之嗎啡濃度仍有261 ng／ml（即指上開(1)查獲後之尿液報告
    ），超過最低可定量濃度（即儀器可確認檢測物並定量檢測
    物之最低濃度），應可確認其尿液中確有嗎啡成分存在，與
    偽陽性或偽陰性無關，有該所94年5 月5 日法醫毒字第0940
    001773號函附卷可參，參酌人體經施用毒品後尿液中所含毒
    品代謝物之濃度，尚因人體新陳代謝、施用劑量及施用期間
    之不同而有濃度高低之差異，是被告上開自白，應可採信。
    至被告於上開(2)所示時、地為警採尿之驗尿報告，亦呈嗎啡
    之陰性反應，然其尿液中代謝物之性質，與嗎啡之分子結構
    不符，有高雄醫學大學附設中和紀念醫院濫用藥物尿液檢驗
    報告及原審公務電話紀錄各1 紙附卷足參，則被告於94年2
    月21日為警採尿前回溯72小時內，應無施用毒品海洛因，其
    自白施用毒品海洛因僅至同年2 月中旬止，應堪採信。此外
    ，復有疑似毒品海洛因之白粉及疑似毒品甲基安非他命之結
    晶，及被告施用毒品甲基安非他命所使用之玻璃球吸食器1
    組及水車吸食器1 組、玻璃管吸食器1 組及預備供施用毒品
    海洛因、甲基安非他命所用之空夾鏈袋71只扣案可佐。又上
    開扣案物品，經送請法務部調查局、高雄醫學大學附設中和
    紀念醫院鑑定結果，除空夾鏈袋部分驗無毒品反應外，其餘
    分別為毒品海洛因、甲基安非他命及沾有毒品殘渣之物品，
    亦有附表甲、附表乙所示之鑑定書證附卷可參。又被告前因
    施用毒品案件，經原審法院裁定送觀察勒戒後，認有繼續施
    用傾向，再經原審法院裁定送強制戒治，其間因戒治成效良
    好，經原審法院以90年度毒聲字第112 號裁定停止戒治，嗣
    因保護管束期滿，經臺灣屏東地方法院檢察署檢察官於90年
    9 月11日以90年度戒毒偵字第306 號處分不起訴確定，此有
    臺灣屏東地方法院檢察署刑案資料查註紀錄表附卷可證，其
    於該不起訴處分確定後，5 年內再犯本件施用毒品罪，事證
    明確，犯行堪以認定。
二、按海洛因、甲基安非他命分別係毒品危害防制條例所定之第
    一級毒品、第二級毒品，均不得非法施用，核被告甲○○所
    為，係犯毒品危害防制條例第10條第1 項、第2 項之施用第
    一級毒品、施用第二級毒品罪。被告為施用毒品海洛因、甲
    基安非他命而分別持有毒品之低度行為，已為其施用之高度
    行為所吸收，不另論罪。被告多次施用毒品海洛因、甲基安
    非他命犯行，時間緊接，方法相同，觸犯構成要件相同之罪
    ，顯係基於概括犯意反覆為之，為連續犯，各應依刑法第56
    條規定論以1 罪，並加重其刑。併辦意旨所指被告於事實欄
    (2)之時、地為警查獲及被告於原審自白其施用第一級毒品期
    間迄至94年2 月中旬、施用第二級毒品期間迄至同年2 月20
    日止等事實，雖未經起訴，然與起訴部分具有連續犯之裁判
    上一罪關係，為起訴效力所及，本院自應併予審理。又被告
    前於91年間因施用毒品罪，經原審法院判處應執行有期徒刑
    1 年確定，於93年12月14日縮短刑期執行完畢，此有臺灣高
    等法院被告全國前案紀錄表1 份卷可考，其於有期徒刑執行
    完畢5 年內再犯本件有期徒刑以上之罪，係屬累犯，均應依
    刑法第47條之規定加重其刑，並均遞予加重之。
三、原審因而適用毒品危害防制條例第10條第1 項、第2 項、第
    18條第1 項前段，刑法第11條、第56條、第47條、第38條第
    1 項第2 款、第51條第5 款之規定，並審酌被告前有毒品前
    科，且歷經戒斷毒品之保安處分，仍未能徹底戒絕毒癮，顯
    見其意志不堅，有違政府制定毒品危害防制條例之立法美意
    ，惟犯後坦承犯行，態度尚可等一切情狀，分別量處施用第
    一級毒品部分有期徒刑1 年2 月、施用第二級毒品部分有期
    徒刑10月，並定其應執行刑為有期徒刑1 年10月。扣案如附
    表甲編號一、二所示之第一級毒品海洛因，附表乙編號一所
    示之第二級毒品甲基安非他命，均屬查獲之毒品；另附表乙
    編號一、二所示沾有甲基安非他命殘渣之物品，業據被告供
    承為其所有且供施用毒品甲基安非他命所用等語在卷，且因
    與毒品甲基安非他命殘渣無法析離，亦應整體視為毒品，均
    應依毒品危害防制條例第18條第1 項前段之規定，不問屬於
    犯人與否，宣告沒收銷燬之。另扣案無毒品反應之空夾鏈袋
    71只，則據被告於警詢中坦承係其所有且供填裝欲施用之毒
    品所用等語在卷，顯屬預備供犯罪所用之物，爰依刑法第38
    條第1 項第2 款規定宣告沒收；其認事用法，均無不合，量
    刑亦屬適當，被告上訴意旨，以原審量刑過重，指摘原判決
    不當，為無理由，應予駁回。
四、被告甲○○經合法傳喚，無正當理由不到庭，爰不待其陳述
    ，逕行判決。
據上論斷，應依刑事訴訟法第368條、第371條，判決如主文。
本案經檢察官沈紹嘉到庭執行職務。
中　　華　　民　　國　　94　　年　　11　　月　　8　　日
                  刑事第七庭    審判長法  官  莊飛宗
                                      法  官  黃三友
                                      法  官  黃憲文
以上正本證明與原本無異。
施用第一級毒品部分，如不服本判決，應於收受本判決後10日內
向本院提出上訴書狀，其未敘述上訴理由者，並得於提起上訴後
10 日 內向本院補提理由書狀（均須按他造當事人之人數附繕本
）「切勿逕送上級法院」。
其餘部分不得上訴。
中　　華　　民　　國　　94　　年　　11　　月　　9　　日
　　　　　　　　　　　　　　　　　　　書記官  葉淑華
附錄本件判決論罪科刑法條：
毒品危害防制條例第10條
施用第一級毒品者，處 6 月以上 5 年以下有期徒刑。
施用第二級毒品者，處 3 年以下有期徒刑。
附表甲：
扣案之第一級毒品海洛因
┌──┬───┬─────┬────────┬────┐
│編號│ 查獲 │ 扣案物品 │  檢 驗 結 果   │鑑定書證│
│    │ 日期 │          │                │        │
├──┼───┼─────┼────────┼────┤
│一  │94年 1│第一級毒品│淨重7.87公克、包│法務部調│
│    │月25日│海洛因1包 │裝重0.70公克、純│查局調科│
│    │      │          │度 37.89％、純質│壹字第24│
│    │      │          │淨重2.98公克（包│ 0000000│
│    │      │          │裝袋部分，因與毒│號      │
│    │      │          │品無法析離，亦應│        │
│    │      │          │整體視為毒品）  │        │
├──┼───┼─────┼────────┼────┤
│二  │94年 2│第一級毒品│其中22包：      │法務部調│
│    │月21日│海洛因共23│合計淨重 42.84公│查局調科│
│    │      │包        │克、包裝重5.52公│壹字第24│
│    │      │          │克、純度 35.34％│ 0000000│
│    │      │          │、純質淨重 15.14│號      │
│    │      │          │公克（包裝袋部分│        │
│    │      │          │，因與毒品無法析│        │
│    │      │          │離，亦應整體視為│        │
│    │      │          │毒品）          │        │
│    │      │          ├────────┼────┤
│    │      │          │其餘1包：       │高雄醫學│
│    │      │          │驗後毛重 2.9公克│大學附設│
│    │      │          │（包裝袋部分，因│中和紀念│
│    │      │          │與毒品無法析離，│醫院檢驗│
│    │      │          │亦應整體視為毒品│報告    │
│    │      │          │）              │        │
└──┴───┴─────┴────────┴────┘
附表乙：
扣案之第二級毒品甲基安非他命及沾有無法析離之甲基安非他
命殘渣之物品
┌──┬───┬─────┬────────┬────┐
│編號│ 查獲 │ 扣案物品 │  檢 驗 結 果   │鑑定書證│
│    │ 時間 │          │                │        │
├──┼───┼─────┼────────┼────┤
│ 一 │94年 1│第二級毒品│合計驗前毛重220.│高雄醫學│
│    │月25日│甲基安非他│3 公克，經抽檢其│大學附設│
│    │      │命13包    │中 3包（各 1公克│中和紀念│
│    │      │          │）檢驗，合計驗後│醫院檢驗│
│    │      │          │毛重 220公克（包│報告    │
│    │      │          │裝袋部分，因與毒│        │
│    │      │          │品無法析離，應整│        │
│    │      │          │體視為毒品）    │        │
│    │      ├─────┼────────┼────┤
│    │      │玻璃球吸食│呈甲基安非他命陽│同上檢驗│
│    │      │器1組     │性反應          │報告    │
│    │      ├─────┼────────┼────┤
│    │      │自製水車吸│同上            │同上檢驗│
│    │      │食器1組   │                │報告    │
├──┼───┼─────┼────────┼────┤
│ 二 │94年 2│玻璃管吸食│同上            │同上檢驗│
│    │月21日│器1支     │                │報告    │
└──┴───┴─────┴────────┴────┘
